【裁判字號】    88,訴,532
【裁判日期】    890413
【裁判案由】    殺人未遂等
【裁判全文】
臺灣士林地方法院刑事判決                          八十八年度訴字第五三二號
    公  訴  人  臺灣士林地方法院檢察署檢察官
    被      告  丙○○
    選任辯護人  張義祖律師
    指定辯護人  本院公設辯護人  林龍輝
右列被告因殺人案件，經檢察官提起公訴（八十八年度偵字第八一四一號），本院判
決如左：
    主  文
丙○○殺人未遂，處有期徒刑伍年。未扣案類似開山刀之刀械壹支沒收；又故意傷害
人之身體，處有期徒刑參月。扣案菜刀壹支沒收。應執行有期徒刑伍年貳月，未扣案
類似開山刀之刀械壹支及扣案之菜刀壹支，均沒收。
    事  實
一、丙○○因在台北市○○區○○街二六三號三樓住處樓下設攤經營米苔目生意，因
    桌子擺放問題，時與相鄰經營早點生意之攤販丁○○、戊○○○夫妻發生衝突，
    致對陳某夫婦心生不滿，於民國八十八年八月三日上午五時五十分許，在其住處
    獨自喝酒後愈覺不平，竟萌生殺人之犯意，旋即持其所有類似開山刀之刀械一把
    ，下樓至同街二六五號前丁○○擺設之攤位，趁丁○○煎蛋餅未注意之際，自背
    後持該刀械朝陳某後頸部砍殺一刀，造成陳某後頸部裂傷（七Ⅹ一．五Ｘ二公分
    ），再持刀揮砍第二刀時，因陳某以右手遮擋致僅砍及右臂（六Ｘ二Ｘ二．八公
    分裂傷），陳某旋即奮力逃跑，丙○○仍持續追砍，致丁○○左上臂後側裂傷三
    Ｘ一．二Ｘ○．八公分、擦傷二Ｘ○．三Ｘ○．一公分、四Ｘ三公分、右上臂擦
    傷十四Ｘ○．二公分、六Ｘ○．二公分，幸陳某逃入附近店家躲避，經人報警後
    為趕赴處理之警員送醫急救，始未失血過多而得倖免。嗣台北市政府警察局大同
    分局蘭州派出所警員乙○○前往現場逮捕丙○○訊問後，帶同郭某返家拿取砍傷
    丁○○所使用之刀械時，由丙○○取出中菜刀欲交予警員時，適戊○○○亦前往
    責罵丙○○為何砍傷其夫，致引起郭某不快，竟另行起意，基於普通傷害起傷害
    犯意，持菜刀揮砍戊○○○，致其左手肘裂傷，旋為乙○○當場制服，並扣得菜
    刀乙支。
二、案經丁○○、戊○○○訴由台北市政府警察局大同分局移請台灣士林地方法院檢
    察署檢察官偵查起訴。
    理  由
一、訊據被告丙○○固坦承於右揭時地持刀殺傷被害人丁○○，惟辯稱並無殺人犯意
    ，及否認有繼續追砍負傷逃跑之丁○○或嗣後殺傷被害人戊○○○云云。惟查：
    被告如何趁被害人丁○○煎蛋餅未注意之際，自背後突然揮刀砍向陳某頸部，並
    持續揮刀追砍，致被害人丁○○頸部、左右臂多處裂傷，因及時送醫始未失血過
    多而得倖免，嗣又在警員陪同返家拿取兇器時，當場持菜刀砍傷被害人戊○○○
    等情，已據被害人丁○○、戊○○○迭於警訊、偵查及本院調查時指訴甚詳，核
    與在場購買蛋餅之證人甲○○及警員乙○○供證情形相符，並有診斷證明書二紙
    、受傷照片二張及扣案之菜刀一支可資佐證，被告辯稱未持刀砍傷被害人戊○○○要難採信，而被告雖稱並無殺害被害人丁○○之意，惟頸部為人體最脆弱部位
    ，稍有不慎傷及頸動脈即可能使人失血死亡，被告自無不知之理，乃被告自背後
    持刀揮砍被害人頸部，且造成七乘一點五乘二公分之刀傷，隨後又持續揮砍多刀
    ，因被害人以空手抵擋造成手臂多處裂傷，可見被告自始即有致被害人死亡之意
    ，才會朝頸部要害揮砍，並持續追殺，即本院函詢馬偕紀念醫院有關被害人傷勢
    ，該院函覆本院時亦稱急救前有失血之慮，但經急救觀察後已無生命危險，有該
    院回函一份可憑，益證被害人丁○○所受傷害雖非致命，但如未及時救治仍有失
    血危及生命之慮，堪信被告下手當時確有置被害人於死之犯意，所辯無殺人犯意
    云云，顯係事後推諉卸責之詞，尚不足採。至於被告供陳係持扣案菜刀砍傷被害
    人丁○○，惟被害人堅稱被告係持黑色類似開山刀之刀械行兇，即證人甲○○亦
    供證現場目睹之刀械係黑色，均與本件扣案白鐵菜刀不符，且被告持該刀械揮砍
    被害人多刀，理應留有部分血跡，惟扣案菜刀確無跡證，參諸證人乙○○亦供證
    帶同被告返家取出兇器時，亦覺該支菜刀沒有血跡很奇怪，可見被告持以砍殺被
    害人之刀械應非扣案菜刀，被告空言否認應不足採，本件事證已明，被告犯嫌洵
    堪認定，應予依法論科。
二、核被告丙○○所為，係犯刑法第二百七十一條第二項、第一項之殺人未遂罪及同
    法第二百七十七條第一項普通傷害罪。被告持菜刀傷害戊○○○涉犯普通傷害罪
    部分，起訴書所犯法條欄雖漏未論列，但已於犯罪事實欄論述載明，應為起訴效
    力所及，本院自得依法論究。被告已著手於殺人犯罪行為之實行而不遂，為未遂
    犯，依刑法第二十六條前段規定減輕其刑。另被告於本院訊問時，雖自陳於案發
    後曾向警方自首報案，惟承辦警員乙○○已到庭供明被告雖有打電話到派出所，
    但警局早因他人報案得知被告行兇殺人，並有警局報案紀錄在卷可憑，是被告事
    後雖自行打電話告知派出所，但仍不符自首要件。被告所犯上開二罪，犯意各別
    ，構成要件亦殊，應分論併罰。爰審酌被告因經營攤販乃經營生意結怨，即持刀
    當街殺害他人對社會治安影響非輕，事後又於警員面前持刀砍傷被害人之妻，毫
    無悔意，所生危害、犯後態度不佳等一切情狀，分別量處如主文所示之刑，並合
    併定其應執行刑，以示懲儆。扣案之菜刀一枝，係被告所有供砍傷戊○○○所用
    之物，應依法宣告沒收。另砍殺被害人丁○○所用黑色類似開山刀之刀械一支，
    雖未扣案，但無證據證明已滅失，爰併予宣告沒收。
三、公訴意旨另認：被告丙○○持刀砍殺被害人丁○○時，並出言「要給你死」，致
    陳某心生畏懼，因認被告另涉犯刑法第三百零五條恐嚇安全罪嫌云云，惟訊據被
    告堅決否認有出言恐嚇丁○○，且公訴意旨認被告涉犯恐嚇罪，無非以被害人陳
    烘然指述為唯一憑據，惟被告已堅詞否認，即證人甲○○亦供證未曾聽聞被告當
    場有此言語，自難徒憑被害人片面指述遽認被告確有恐嚇言詞，此外，復查無其
    他積極證據足證被告有恐嚇犯行，尚難認被告有恐嚇行為，惟公訴意旨認此部分
    與前揭殺人未遂行為具有牽連犯之裁判上一罪關係，爰不另為無罪之諭知，附此
    敘明。
據上論斷，應依刑事訴訟法第二百九十九條第一項前段、刑法第二百七十一條第二項
、第一項、第二百七十七條第一項、第二十六條前段、第三十八條第一項第二款、第
五十一條第五款、罰金罰鍰提高標準條例第一條前段，判決如主文。
本案經檢察官黃惠玲到庭執行職務。
中      華      民      國      八十九      年      四    月    十三    日
                                臺灣士林地方法院刑事第一庭
                                    法  官
右正本證明與原本無異。
如不服本判決，應於判決送達後十日內，向本院提出上訴狀。


司法院資訊處製作；財團法人民間司法改革基金會備份。
